---
title: "ACP 08-09-2021"
author: "Danilo Gómez Correa"
date: "09-04-2021"
output: html_document
---

```{r setup, include=FALSE}
knitr::opts_chunk$set(echo = TRUE)
```

```{r}
#install.packages("")
library(tidyverse)# Manipualcion
library("FactoMineR") # Cluster y ACP
library("factoextra") ## Cluster y ACP
library(magrittr) ######
library(readxl) # Lectura de xls
library(skimr)# Analisis exporatorios
```


# Descripcion del data set:  set datos clientes que se aplica una encusta de satisfaccion esla es de 1:10 y otras variables.

Se pide:

- Un ACP.
- Cuanta informacion capturada
- Representacion de los individuos indentificar INd mal representados.
- Representacion de los individuos indentificar INd mal representados.
- Individuos fuera rango.





## Cargar datos

```{r}
EC<- read_excel("EjemploClientes.xlsx")
view(EC)
df<-EC[,-1]
row.names(df)<-EC$`Nombre Cliente`
view(df)
colnames(df)
row.names(df)
```

## Resumen de datos.

```{r}

df<-df[c(-4,-5),c(-4,-6,-12)]
summary(df)# Como la uniddad de medidad de cada variables es la misma no es necesario scalar o estandarizar, pero cuando las variables no tengan las mismas unidades de medida si es necesario estandarizar.
str(df)
df<-scale(df) # Escalar los datos
```

## Contruccion de matriz de correlacion

```{r}

#MC<-df %>% cor() %>% round(.,2)
MC<-round(cor(df),2)
corrplot(MC, type="upper")
#Para saber si las variables estan correlacionadas KMO.
#install.packages("psych")
library(psych)
#Si la prueba del KMO es mayor a 0.6 es puede realizar el ACP
KMO(MC)
pairs(df)
```








```{r}
acp <- PCA(df, graph = F) #ACP
#Como evaluamos la buena representacion de un Individuo
A<-acp$ind$cos2
##Veamos si los individuos estan bien representados
BR<-as.data.frame(A[  ,1:2])
#BR<-scale(BR)
BR$Representacion<- (BR$Dim.1+BR$Dim.2)*100
#plot(BR$Dim.1,BR$Dim.2)
RBR<-dplyr::arrange(BR,desc(Representacion) )



valores<- get_eigenvalue(acp)
#Como evaluamos la buena representacion de las variable

AA<-acp$var$cos2

BR<-as.data.frame(AA[  ,1:2])
#BR<-scale(BR)
BR$RepresentacionV<- (BR$Dim.1+BR$Dim.2)*100
RBRV<-dplyr::arrange(BR,desc(RepresentacionV) )


fviz_eig(acp, addlabels = TRUE)
##Veamos si los individuos estan bien representados
#BR<-as.data.frame(A)
#BR<-scale(BR)
#BR$Representacion<- (BR$Dim.1+BR$Dim.2)*100
#plot(BR$Dim.1,BR$Dim.2)
```


```{r}
library("corrplot")
##Correlaciones
acp$eig
var <- get_pca_var(acp) # Obtines todos los calculos del ACP

corrplot(var$cos2, is.corr = FALSE) # Variable vs Dimensión

fviz_pca_var(acp, col.var = "black") #Grafico de radial pra ver correlaciones

fviz_pca_var(acp, col.var = "cos2",
             gradient.cols = c("#00AFBB", "#E7B800", "#FC4E07"), 
             repel = TRUE)


fviz_pca_ind(acp, col.ind = "cos2", pointsize = "cos2",
             gradient.cols = c("#00AFBB", "#E7B800", "#FC4E07"),
             repel = TRUE) 


```

```{r}
library(pca3d)
acp2<-prcomp(df)
pca3d(acp2,show.labels =T )


```




