---
title: "Tarea 2"
author: "Matías Díaz, Ignacio Pincheira y Diego Yáñez"
date: '2022-06-07'
output: html_document
---

```{r setup, include=FALSE}
knitr::opts_chunk$set(echo = TRUE)
```



```{r echo = FALSE, message = FALSE}
library(tm)
library(SnowballC)
library(wordcloud)
library(ggplot2)
library(dplyr)
library(readr)
library(tidytext)
library(dplyr)
library(tidyverse)
library(textdata)
library(reshape2)
library(syuzhet)
library(stringi)
library(pdftools)
library(tibble)
library(NLP)
library(RColorBrewer)
library(wordcloud)
library(corpus)
```


# Comprensión de los datos no estructurados y recodificación para la lectura del texto en R:

## Chile
```{r echo = FALSE, message = FALSE}
constitucion <- pdf_text(file.choose()) #Archivo propuesta de constitucion chile
texto <- c(constitucion)
#head(texto)
Encoding(texto) <- "UTF-8" #declara la codificacion UTF-8
length(texto)
#str(texto)
#class(texto)
#dim(texto)
```

La propuesta de la constitución de Chile tiene 178 páginas.


## Bolivia
```{r echo = FALSE, message = FALSE}
constitucionb <- pdf_text(file.choose()) #Archivo constitucion_bolivia
textob <- c(constitucionb)
#head(textob)
Encoding(textob) <- "UTF-8" #declara la codificacion UTF-8
length(textob)
#str(textob)
#class(textob)
#dim(textob)
```
La constitución de Bolivia tiene 107 páginas

## Nueva Zelanda
```{r echo = FALSE, message = FALSE}
constitucionz <- pdf_text(file.choose()) #Archivo constitucion nueva zelanda
textoz <- c(constitucionz)
#head(textoz)
Encoding(textoz) <- "UTF-8" #declara la codificacion UTF-8
length(textoz)
#str(textoz)
#class(textoz)
#dim(textoz)
```
La constitución de Nueva Zelanda tiene 291 páginas.


# Descripción general de las constituciones

## Pre-procesado y datos estructurados


```{r echo = FALSE, message = FALSE}
# Chile
texto <- gsub("[[:cntrl:]]"," ",texto) #remueve caracteres por espacio.
texto <- tolower(texto) #transforma las letras a minusculas.
texto <- stringi::stri_trans_general(texto, "Latin-ASCII") #saca los tildes
texto <- removePunctuation(texto) #remueve la puntuacion
texto <- removeWords(texto, stopwords("spanish")) #Remueve palabras redunantes
texto <- stripWhitespace(texto) #remueve los espacios
texto <- removeNumbers(texto) #remueve los numeros

texto <- gsub('derechos','derecho',texto)
texto <- gsub('personas','persona',texto)
#head(texto)


#Manipulacion de los datos
texto_df <- tibble(line=1:length(texto), text = texto) #se transforma en una tabla, donde cada reglon es un vector

texto_df <- texto_df[!(texto_df$line > 166),] #Se eliminan las paginas que no contienen a la la constitucion.


#head(texto_df)
#class(texto_df)

#tokenizar
texto_token <- unnest_tokens(texto_df, word, text)
#head(texto_token)
#dim(texto_token)
#class(texto_token)
```


```{r echo = FALSE, message = FALSE}
# Bolivia
textob <- gsub("[[:cntrl:]]"," ",textob)
textob <- tolower(textob) #transforma las letras a minusculas
textob <- stringi::stri_trans_general(textob, "Latin-ASCII") #saca los tildes
textob <- removePunctuation(textob) #remueve la puntuacion
textob <- removeWords(textob, stopwords("spanish")) #Remueve palabras redunantes
textob <- stripWhitespace(textob) #remueve los espacios
textob <- removeNumbers(textob) #remueve los numeros

textob <- gsub('derechos','derecho',textob)
textob <- gsub('bolivia','chile',textob)
textob <- gsub('personas','persona',textob)
#head(textob)

#Manipulacion de los datos

textob_df <- tibble(line=1:length(textob), text = textob) #se transforma en una tabla, donde cada reglon es un vector
#head(textob_df)
#class(textob_df)


#tokenizar
textob_token <- unnest_tokens(textob_df, word, text)
#head(textob_token)
#dim(textob_token)
#class(textob_token)
```


```{r echo = FALSE, message = FALSE}
# Nueva Zelanda
textoz <- gsub("[[:cntrl:]]"," ",textoz)
textoz <- tolower(textoz) #transforma las letras a minusculas
textoz <- stringi::stri_trans_general(textoz, "Latin-ASCII") #saca los tildes
textoz <- removePunctuation(textoz) #remueve la puntuacion
textoz <- removeWords(textoz, stopwords("spanish")) #Remueve palabras redunantes
textoz <- stripWhitespace(textoz) #remueve los espacios
textoz <- removeNumbers(textoz) #remueve los numeros

textoz <- gsub('derechos','derecho',textoz)
textoz <- gsub('personas','persona',textoz)


#head(textoz)

#Manipulacion de los datos

textoz_df <- tibble(line=1:length(textoz), text = textoz) #se transforma en una tabla, donde cada reglon es un vector

#head(textoz_df)
#class(textoz_df)


#tokenizar
textoz_token <- unnest_tokens(textoz_df, word, text)
#head(textoz_token)
#dim(textoz_token)
#class(textoz_token)
```

Con la libreria **tm**, se logro limpiar la información que porporcionaban el borrador de la constitución de Chile, la constitución de Bolivia y la costitución de Nueva Zelanda, implementando las funciones **tolower** para eliminar mayusculas, **removePunctuation** para remover la puntuación, es decir, comas, puntos y signos, **stripWhitespace** para eliminar los espacios en blanco dentro del texto y **removeNumbers** para tratar los números.


Posteriormente se utilizó la libreria **stringi** con la función **stri_trans_general** para tratar los tildes.

Finalmente para dar formato estructurado a los datos, utilizando la función **tibble** de la librería **dplyr** se convirtió el texto en una tabla data.frame, para luego tokenizar por medio de la función **unnest_tokens** de la librería **tidytext**


# Analisis, construcción y aplicación de minería de texto

## Chile

```{r echo = FALSE, message = FALSE}
conteo <- dplyr::count(texto_token, word, sort = TRUE)

##filtrado
filtrado <- dplyr::filter(conteo, n > 80)

#orden por palabra y tamaño de la frecuencia 
texto_ordenado <- dplyr::mutate(filtrado, word = reorder(word, n))


#Eliminamos los verbos y pronombres con más frecuencia que no tienen relevancia en este estudio

texto_ordenado <- filter(texto_ordenado, word!="articulo" & word!="constitucion" & word!= "debera" & word!= "ser" & word!="toda" & word!="podra" & word!="si"& word!="asi"& word!="sera"& word!="seran" & word!="i" & word!="b" & word!="c" & word!="d" & word!="f" & word!="n" & word!="u" & word!="ii" & word!="º" & word!="°" & word!="nº" & word!="g"& word!="h"& word!="j"& word!="vi" & word!="cpe"& word!="iii" & word!="pm"& word!="infoleyes"& word!="httpboliviainfoleyescomshownormphpid"& word!="online" & word!="iv"  & word!="º" & word!="°" & word!="nº"  & word!="vii" & word!="httpchileinfoleyescomshownormphpid" & word!="a"& word!="b" & word!="c" & word!="d" & word!="e"& word!="u" & word!="si"& word!="i"& word!="chile"& word!="comparador"& word!="articulo"& word!="seccion"& word!="biblioteca"& word!="httpswwwbcnclprocesoconstituyentecomparadordeconstitucionesconstitucionnzlimprimir"& word!="mundo"& word!="ii"& word!="constituciones"& word!="s"& word!="f"& word!="cualquier"& word!="parrafo"& word!="ser"& word!="parte" & word!= "httpswwwbcnclprocesoconstituyenteconstitucionpais" & word!="cualquier" & word!="parrafo" & word!="parte" & word!="dia" & word!="u"& word!="cualquier" & word!="nº" & word!="ley" )


#Luego la eliminaremos en el texto tokenizado que se ocupará para el analisis de sentimientos

texto_token <- filter(texto_token, word!="articulo" & word!="constitucion" & word!= "debera" & word!= "ser" & word!="toda" & word!="podra" & word!="si"& word!="asi"& word!="sera"& word!="seran" & word!="i" & word!="b" & word!="c" & word!="d" & word!="f" & word!="n" & word!="u" & word!="ii" & word!="º" & word!="°" & word!="nº" & word!="g"& word!="h"& word!="j"& word!="vi" & word!="cpe"& word!="iii" & word!="pm"& word!="infoleyes"& word!="httpboliviainfoleyescomshownormphpid"& word!="online" & word!="iv"  & word!="º" & word!="°" & word!="nº"  & word!="vii" & word!="httpchileinfoleyescomshownormphpid" & word!="a"& word!="b" & word!="c" & word!="d" & word!="e"& word!="u" & word!="si"& word!="i"& word!="chile"& word!="comparador"& word!="articulo"& word!="seccion"& word!="biblioteca"& word!="httpswwwbcnclprocesoconstituyentecomparadordeconstitucionesconstitucionnzlimprimir"& word!="mundo"& word!="ii"& word!="constituciones"& word!="s"& word!="f"& word!="cualquier"& word!="parrafo"& word!="ser"& word!="parte" & word!= "httpswwwbcnclprocesoconstituyenteconstitucionpais" & word!="cualquier" & word!="parrafo" & word!="parte" & word!="dia" & word!="u"& word!="cualquier" & word!="nº" & word!="ley" )


view(texto_ordenado)

chile_token <- texto_token #PARA EL CORPUS FINAL
```

Una vez tokenizados los datos se cuentan, ordenan y filtran las palabras que más se repiten en el borrador de la constitución de Chile (más de 80 veces). Se detectaron palabras las cuales no aportan información, conectores y números que no se eliminaron con la función "remove", por lo cual se eliminaron del texto con la función **filter**.

Detectando que las palabras derecho, persona y republica son las que más se repiten con un total de 421, 234 y 227 palabras respectivamente como se aprecia en el grafico "Palabras con mayor frecuencia en la propuesta de constitución de Chile".


## Bolivia
```{r echo = FALSE, message = FALSE}
conteob <- dplyr::count(textob_token, word, sort = TRUE)

##filtrado
filtradob <- dplyr::filter(conteob, n > 60)

#orden por palabra y tamaño de la frecuencia 
textob_ordenado <- dplyr::mutate(filtradob, word = reorder(word, n))


#Eliminamos los verbos,pronombres y palabras con más frecuencia que no tienen relevancia en este estudio
textob_ordenado <- filter(textob_ordenado, word!="articulo" & word!="constitucion" & word!= "debera" & word!= "ser" & word!="toda" & word!="podra" & word!="si"& word!="asi"& word!="sera"& word!="seran" & word!="i" & word!="b" & word!="c" & word!="d" & word!="f" & word!="n" & word!="u" & word!="ii" & word!="º" & word!="°" & word!="nº" & word!="g"& word!="h"& word!="j"& word!="vi" & word!="cpe"& word!="iii" & word!="pm"& word!="infoleyes"& word!="httpboliviainfoleyescomshownormphpid"& word!="online" & word!="iv"  & word!="º" & word!="°" & word!="nº"  & word!="vii" & word!="httpchileinfoleyescomshownormphpid" & word!="a"& word!="b" & word!="c" & word!="d" & word!="e"& word!="u" & word!="si"& word!="i"& word!="chile"& word!="comparador"& word!="articulo"& word!="seccion"& word!="biblioteca"& word!="httpswwwbcnclprocesoconstituyentecomparadordeconstitucionesconstitucionnzlimprimir"& word!="mundo"& word!="ii"& word!="constituciones"& word!="s"& word!="f"& word!="cualquier"& word!="parrafo"& word!="ser"& word!="parte" & word!= "httpswwwbcnclprocesoconstituyenteconstitucionpais" & word!="cualquier" & word!="parrafo" & word!="parte" & word!="dia" & word!="u"& word!="cualquier" & word!="nº" & word!="ley" )

#Luego la eliminaremos en el texto tokenizado que se ocupará para el analisis de sentimiento
textob_token <- filter(textob_token, word!="articulo" & word!="constitucion" & word!= "debera" & word!= "ser" & word!="toda" & word!="podra" & word!="si"& word!="asi"& word!="sera"& word!="seran" & word!="i" & word!="b" & word!="c" & word!="d" & word!="f" & word!="n" & word!="u" & word!="ii" & word!="º" & word!="°" & word!="nº" & word!="g"& word!="h"& word!="j"& word!="vi" & word!="cpe"& word!="iii" & word!="pm"& word!="infoleyes"& word!="httpboliviainfoleyescomshownormphpid"& word!="online" & word!="iv"  & word!="º" & word!="°" & word!="nº"  & word!="vii" & word!="httpchileinfoleyescomshownormphpid" & word!="a"& word!="b" & word!="c" & word!="d" & word!="e"& word!="u" & word!="si"& word!="i"& word!="chile"& word!="comparador"& word!="articulo"& word!="seccion"& word!="biblioteca"& word!="httpswwwbcnclprocesoconstituyentecomparadordeconstitucionesconstitucionnzlimprimir"& word!="mundo"& word!="ii"& word!="constituciones"& word!="s"& word!="f"& word!="cualquier"& word!="parrafo"& word!="ser"& word!="parte" & word!= "httpswwwbcnclprocesoconstituyenteconstitucionpais" & word!="cualquier" & word!="parrafo" & word!="parte" & word!="dia" & word!="u"& word!="cualquier" & word!="nº" & word!="ley" )


view(textob_ordenado)

bolivia_token <- textob_token #PARA EL CORPUS FINAL

```

Una vez tokenizados los datos se cuentan, ordenan y filtran las palabras que más se repiten en la constitución de Bolivia (más de 60 veces). Se detectaron palabras las cuales no aportan información, conectores y números que no se eliminaron con la función "remove", por se agregan a las que se elimaron anteriormente en la propuesta de constitución de Chile, para tener un análisis significativo.

Detectando que las palabras derecho, política y plurinacionalidad son las que más se repiten con un total de 239, 162 y 127 palabras respectivamente como se aprecia en el grafico "Palabras con mayor frecuencia en la constitucion de Bolivia".


## Nueva Zelanda
```{r echo = FALSE, message = FALSE}
conteoz <- dplyr::count(textoz_token, word, sort = TRUE)

##filtrado
filtradoz <- dplyr::filter(conteoz, n > 200)

#orden por palabra y tamaño de la frecuencia 
textoz_ordenado <- dplyr::mutate(filtradoz, word = reorder(word, n))


#Eliminamos los verbos,pronombres y palabras con más frecuencia que no tienen relevancia en este estudio
textoz_ordenado <- filter(textoz_ordenado, word!="articulo" & word!="constitucion" & word!= "debera" & word!= "ser" & word!="toda" & word!="podra" & word!="si"& word!="asi"& word!="sera"& word!="seran" & word!="i" & word!="b" & word!="c" & word!="d" & word!="f" & word!="n" & word!="u" & word!="ii" & word!="º" & word!="°" & word!="nº" & word!="g"& word!="h"& word!="j"& word!="vi" & word!="cpe"& word!="iii" & word!="pm"& word!="infoleyes"& word!="httpboliviainfoleyescomshownormphpid"& word!="online" & word!="iv"  & word!="º" & word!="°" & word!="nº"  & word!="vii" & word!="httpchileinfoleyescomshownormphpid" & word!="a"& word!="b" & word!="c" & word!="d" & word!="e"& word!="u" & word!="si"& word!="i"& word!="chile"& word!="comparador"& word!="articulo"& word!="seccion"& word!="biblioteca"& word!="httpswwwbcnclprocesoconstituyentecomparadordeconstitucionesconstitucionnzlimprimir"& word!="mundo"& word!="ii"& word!="constituciones"& word!="s"& word!="f"& word!="cualquier"& word!="parrafo"& word!="ser"& word!="parte" & word!= "httpswwwbcnclprocesoconstituyenteconstitucionpais" & word!="cualquier" & word!="parrafo" & word!="parte" & word!="dia" & word!="u"& word!="cualquier" & word!="nº" & word!="ley" )

#Luego la eliminaremos en el texto tokenizado que se ocupará para el analisis de sentimiento

textoz_token <- filter(textoz_token, word!="articulo" & word!="constitucion" & word!= "debera" & word!= "ser" & word!="toda" & word!="podra" & word!="si"& word!="asi"& word!="sera"& word!="seran" & word!="i" & word!="b" & word!="c" & word!="d" & word!="f" & word!="n" & word!="u" & word!="ii" & word!="º" & word!="°" & word!="nº" & word!="g"& word!="h"& word!="j"& word!="vi" & word!="cpe"& word!="iii" & word!="pm"& word!="infoleyes"& word!="httpboliviainfoleyescomshownormphpid"& word!="online" & word!="iv"  & word!="º" & word!="°" & word!="nº"  & word!="vii" & word!="httpchileinfoleyescomshownormphpid" & word!="a"& word!="b" & word!="c" & word!="d" & word!="e"& word!="u" & word!="si"& word!="i"& word!="chile"& word!="comparador"& word!="articulo"& word!="seccion"& word!="biblioteca"& word!="httpswwwbcnclprocesoconstituyentecomparadordeconstitucionesconstitucionnzlimprimir"& word!="mundo"& word!="ii"& word!="constituciones"& word!="s"& word!="f"& word!="cualquier"& word!="parrafo"& word!="ser"& word!="parte" & word!= "httpswwwbcnclprocesoconstituyenteconstitucionpais" & word!="cualquier" & word!="parrafo" & word!="parte" & word!="dia" & word!="u"& word!="cualquier" & word!="nº" & word!="ley" )

view(textoz_ordenado)

nz_token <- textoz_token #PARA EL CORPUS FINAL

```

Una vez tokenizados los datos se cuentan, ordenan y filtran las palabras que más se repiten en la constitución de Nueva Zelanda (más de 200 veces, dado a que, con una frecuencia menor resultaban muchas palabras, las cuales alterarán los gráficos siguientes). Se detectaron palabras las cuales no aportan información, conectores y números que no se eliminaron con la función "remove", por se agregan a las que se elimaron anteriormente en la propuesta de constitución de Chile y constitución de Bolivia, para tener un análisis significativo.

Detectando que las palabras tribunal, persona y electoral son las que más se repiten con un total de 1873, 1846 y 1244 palabras respectivamente, como se aprecia en el grafico "Palabras con mayor frecuencia en la constitucion de Nueva Zelanda".


# Gráfico de frecuencias

## Grafico de frecuencias Chile
```{r echo = FALSE, message = FALSE}
ggplot(texto_ordenado, aes(n, word))+geom_col()+labs(y=NULL, title = "Palabras con mayor frecuencia en la propuesta de constitución de Chile")
```


## Grafico de frecuencias Bolivia
```{r echo = FALSE, message = FALSE}
ggplot(textob_ordenado, aes(n, word))+geom_col()+labs(y=NULL, title = "Palabras con mayor frecuencia en la constitución de Bolivia")
```

## Grafico de frecuencias Nueva Zelanda
```{r echo = FALSE, message = FALSE}
ggplot(textoz_ordenado, aes(n, word))+geom_col()+labs(y=NULL, title = "Palabras con mayor frecuencia en la constitucion de Nueva Zelanda")

```



# Grafica de nube de palabras

## Grafica de nube de palabras Chile
```{r echo = FALSE, message = FALSE}
wordcloud(words = texto_ordenado$word, freq = texto_ordenado$n, colors = brewer.pal(6,"Dark2"), scale = c(3,1), rot.per = 0.3)
```

## Grafica de nube de palabras Bolivia
```{r echo = FALSE, message = FALSE}
wordcloud(words = textob_ordenado$word, freq = textob_ordenado$n, colors = brewer.pal(6,"Dark2"), scale = c(3,1), rot.per = 0.3)
```

## Grafica de nube de palabras Nueva Zelanda
```{r echo = FALSE, message = FALSE}
wordcloud(words = textoz_ordenado$word, freq = textoz_ordenado$n, colors = brewer.pal(6,"Dark2"), scale = c(3,1), rot.per = 0.3)
```



# Análisis de Sentimientos
```{r echo = FALSE, message = FALSE}
# Analisis de Sentimientos Chile
#Descarga del diccionario

afinn <- read.csv("lexico_afinn.en.es.csv", stringsAsFactors = F, fileEncoding = "latin1")

names(afinn) <- c("word", "puntuacion", "word en ingles")


#Analisis de sentimientos

constitucion_sentimientos <- texto_token %>% inner_join(afinn, ., by = "word") %>% 
  mutate(Calificacion = ifelse(puntuacion > 0, "Positiva",
                               ifelse(puntuacion == 0, "Neutral",
                                      "Negativa")))
#head(constitucion_sentimientos)

```



```{r echo = FALSE, message = FALSE}
# Analisis de Sentimientos Bolivia

constitucionb_sentimientos <- textob_token %>% inner_join(afinn, ., by = "word") %>% 
  mutate(Calificacion = ifelse(puntuacion > 0, "Positiva",
                               ifelse(puntuacion == 0, "Neutral",
                                      "Negativa")))
#head(constitucionb_sentimientos)

```



```{r echo = FALSE, message = FALSE}
# Analisis de Sentimientos Nueva Zelanda

constitucionz_sentimientos <- textoz_token %>% inner_join(afinn, ., by = "word") %>% 
  mutate(Calificacion = ifelse(puntuacion > 0, "Positiva",
                               ifelse(puntuacion == 0, "Neutral",
                                      "Negativa")))
#head(constitucionz_sentimientos)

```


Para el análisis de sentimientos se usó el léxico **afinn**. Este es un conjunto de palabras puntuadas de acuerdo a que tan positiva o negativamente son percibidas:

Palabras negativas = -5 a -1
Palabras neutras = 0
Palabras positivas = +1 a +5.

La versión que se usa es de traducción automática, de ingles a español de la versión del léxico presente en el conjunto de datos sentiments de **tidytext**, la cual se cargó desde un archivo **.csv**. Permitiendo de esta manera identificar cuan positivas o negativas son las palabras utilizadas en la propuesta de la constitución de Chile, constitución de Bolivia y constitución de Nueva Zelanda.



## 10 palabras positivas más usadas Chile

```{r echo = FALSE, message = FALSE}
sentimientos1 <- filter(constitucion_sentimientos, Calificacion == "Positiva") %>% count(word, sort = T) %>% slice_max(order_by = n, n = 10)

##Grafica

sentimientos1 %>% ggplot() + aes(word,n) + geom_col() + scale_y_continuous(expand = c(0,0)) +
  coord_flip() + labs(title = "Palabras positivas más usadas")

```

Las 10 palabras positivas más frecuentes de la propuesta de la constitución de Chile se muestran en el gráfico, donde la más utilizada es justicia, por otro lado las menos repetidas son autoridad y establecido.


## 10 palabras positivas más usadas Bolivia

```{r echo = FALSE, message = FALSE}
sentimientosb1 <- filter(constitucionb_sentimientos, Calificacion == "Positiva") %>% count(word, sort = T) %>% slice_max(order_by = n, n = 10)

##Grafica

sentimientosb1 %>% ggplot() + aes(word,n) + geom_col() + scale_y_continuous(expand = c(0,0)) +
  coord_flip() + labs(title = "Palabras positivas más usadas")

```

Las 10 palabras positivas más frecuentes de la constitución de Bolivia se muestran en el gráfico, donde la más utilizada es acuerdo, por otro lado las menos repetidas son valor y cumplir.


## 10 palabras positivas más usadas Nueva Zelanda

```{r echo = FALSE, message = FALSE}
sentimientosz1 <- filter(constitucionz_sentimientos, Calificacion == "Positiva") %>% count(word, sort = T) %>% slice_max(order_by = n, n = 10)

##Grafica

sentimientosz1 %>% ggplot() + aes(word,n) + geom_col() + scale_y_continuous(expand = c(0,0)) +
  coord_flip() + labs(title = "Palabras positivas más usadas")

```

Las 10 palabras positivas más frecuentes de la constitución de Nueva Zelanda se muestran en el gráfico, donde la más utilizada es superior, por otro lado las menos repetidas son sentido, multa, determinado y acuerdo.



## 10 palabras negativas más usadas Chile
```{r echo = FALSE, message = FALSE}
sentimientos2 <- constitucion_sentimientos %>% filter(Calificacion == "Negativa") %>% count(word, sort = T) %>% slice_max(order_by = n, n = 10)

#Grafica
sentimientos2 %>% ggplot() + aes(word,n) + geom_col() + scale_y_continuous(expand = c(0,0)) + coord_flip() + labs(title = "Palabras negativas más usadas")

```
Las 10 palabras negativas más frecuentes de la propuesta de la constitución de Chile se muestran en el gráfico anterior, la más utilizada es corte y las que menos se repiten son pena y guerra.


## 10 palabras negativas más usadas Bolivia
```{r echo = FALSE, message = FALSE}
sentimientosb2 <- constitucionb_sentimientos %>% filter(Calificacion == "Negativa") %>% count(word, sort = T) %>% slice_max(order_by = n, n = 10)

#Grafica
sentimientosb2 %>% ggplot() + aes(word,n) + geom_col() + scale_y_continuous(expand = c(0,0)) + coord_flip() + labs(title = "Palabras negativas más usadas")

```
Las 10 palabras negativas más frecuentes de la constitución de Bolivia se muestran en el gráfico anterior, la más utilizada es peligro y las que menos se repiten son evitar y conflictos.

## 10 palabras negativas más usadas Nueva Zelanda
```{r echo = FALSE, message = FALSE}
sentimientosz2 <- constitucionz_sentimientos %>% filter(Calificacion == "Negativa") %>% count(word, sort = T) %>% slice_max(order_by = n, n = 10)

#Grafica
sentimientosz2 %>% ggplot() + aes(word,n) + geom_col() + scale_y_continuous(expand = c(0,0)) + coord_flip() + labs(title = "Palabras negativas más usadas")

```
Las 10 palabras negativas más frecuentes de la constitución de Nueva Zelanda se muestran en el gráfico anterior, la más utilizada es delito y las que menos se repiten son corte y retirada.



### Ordenar las 5 palabras positivas y negativas más usadas Chile

```{r echo = FALSE, message = FALSE}
sentimientos3 <- constitucion_sentimientos %>% count(word, Calificacion, sort = T) %>% group_by(Calificacion) %>% top_n(5) %>% ungroup() %>% mutate(word=reorder(word,n))

##Grafico
sentimientos3 %>% ggplot(aes(word,n,fill=Calificacion)) + geom_col(show.legend = F) + geom_text(aes(label = n), hjust = 1.2) + facet_wrap(~Calificacion, scales = "free_y") + coord_flip() + xlab(NULL)

```


### Ordenar las 5 palabras positivas y negativas más usadas Bolivia

```{r echo = FALSE, message = FALSE}
sentimientosb3 <- constitucionb_sentimientos %>% count(word, Calificacion, sort = T) %>% group_by(Calificacion) %>% top_n(5) %>% ungroup() %>% mutate(word=reorder(word,n))

##Grafico
sentimientosb3 %>% ggplot(aes(word,n,fill=Calificacion)) + geom_col(show.legend = F) + geom_text(aes(label = n), hjust = 1.2) + facet_wrap(~Calificacion, scales = "free_y") + coord_flip() + xlab(NULL)

```

### Ordenar las 5 palabras positivas y negativas más usadas Nueva Zelanda

```{r echo = FALSE, message = FALSE}
sentimientosz3 <- constitucionz_sentimientos %>% count(word, Calificacion, sort = T) %>% group_by(Calificacion) %>% top_n(5) %>% ungroup() %>% mutate(word=reorder(word,n))

##Grafico
sentimientosz3 %>% ggplot(aes(word,n,fill=Calificacion)) + geom_col(show.legend = F) + geom_text(aes(label = n), hjust = 1.2) + facet_wrap(~Calificacion, scales = "free_y") + coord_flip() + xlab(NULL)

```



### Ordenar las 5 palabras más usadas por puntuación Chile
```{r echo = FALSE, message = FALSE}
constitucion_sentimientos %>% count(word, puntuacion, sort = T) %>% group_by(puntuacion) %>% top_n(5) %>% ungroup() %>% mutate(word = reorder(word,n)) %>% ggplot(aes(word,n,fill=puntuacion)) + geom_col(show.legend = F) + geom_text(aes(label=n), hjust = 1.2) + facet_wrap(~puntuacion, scales = "free_y") + coord_flip() + xlab(NULL)
```

De las 5 palabras más frecuentes para cada puntuación de la propuesta de la constitución de Chile, es posible destacar que la que mayor concentración de palabras se encuentra en +1,+2 y -2, identificando como extremos a los puntos -4 y +5, los que tienen 11 y 2 palabras respectivamente asociadas a esos sentimientos limitantes.


### Ordenar las 5 palabras más usadas por puntuación Bolivia
```{r echo = FALSE, message = FALSE}
constitucionb_sentimientos %>% count(word, puntuacion, sort = T) %>% group_by(puntuacion) %>% top_n(5) %>% ungroup() %>% mutate(word = reorder(word,n)) %>% ggplot(aes(word,n,fill=puntuacion)) + geom_col(show.legend = F) + geom_text(aes(label=n), hjust = 1.2) + facet_wrap(~puntuacion, scales = "free_y") + coord_flip() + xlab(NULL)
```

De las 5 palabras más frecuentes para cada puntuación de la constitución de Bolivia, es posible destacar que la que mayor concentración de palabras se encuentra en +1 y +2, identificando como extremos a los puntos -4 y +5, los que tienen 5 y 1 palabras respectivamente asociadas a esos sentimientos limitantes.

### Ordenar las 5 palabras más usadas por puntuación Nueva Zelanda
```{r echo = FALSE, message = FALSE}
constitucionz_sentimientos %>% count(word, puntuacion, sort = T) %>% group_by(puntuacion) %>% top_n(5) %>% ungroup() %>% mutate(word = reorder(word,n)) %>% ggplot(aes(word,n,fill=puntuacion)) + geom_col(show.legend = F) + geom_text(aes(label=n), hjust = 1.2) + facet_wrap(~puntuacion, scales = "free_y") + coord_flip() + xlab(NULL)
```

De las 5 palabras más frecuentes para cada puntuación de la constitución de Nueva Zelanda, es posible destacar que la que mayor concentración de palabras se encuentra en -2 y +2, identificando como extremos a los puntos -5 y -4, los que tienen 2 y 3 palabras respectivamente asociadas a esos sentimientos limitantes.



## Proporción de palabras negativas y positivas Chile
```{r echo = FALSE, message = FALSE}
resumen <- constitucion_sentimientos %>% count(Calificacion) %>% group_by("Constitucion") %>% mutate(Proporcion = n/sum(n))

##Grafica
resumen %>% ggplot() + aes("Constitucion", Proporcion, fill = Calificacion) + geom_col() + labs(tittle = "Sentimientos en el borrador de la constitucion")


```

En términos de proporción las palabras positivas en la propuesta de la constitución de Chile representan un 68.80% y las palabras negativas un 31.19%, es decir, en el borrador de la constitución hay más palabras positivas que negativas.

## Proporción de palabras negativas y positivas Bolivia
```{r echo = FALSE, message = FALSE}
resumenb <- constitucionb_sentimientos %>% count(Calificacion) %>% group_by("Constitucion") %>% mutate(Proporcion = n/sum(n))

##Grafica
resumenb %>% ggplot() + aes("Constitucion", Proporcion, fill = Calificacion) + geom_col() + labs(tittle = "Sentimientos en el borrador de la constitucion")


```

En términos de proporción las palabras positivas en la constitución de Bolivia representan un 71.89% y las palabras negativas un 28.10%, es decir, en el borrador de la constitución hay más palabras positivas que negativas.

## Proporción de palabras negativas y positivas Nueva Zelanda
```{r echo = FALSE, message = FALSE}
resumenz <- constitucionz_sentimientos %>% count(Calificacion) %>% group_by("Constitucion") %>% mutate(Proporcion = n/sum(n))

##Grafica
resumenz %>% ggplot() + aes("Constitucion", Proporcion, fill = Calificacion) + geom_col() + labs(tittle = "Sentimientos en el borrador de la constitucion")


```

En términos de proporción las palabras positivas en la constitución de Nueva Zelanda representan un 55.58% y las palabras negativas un 44.41%, es decir, en el borrador de la constitución hay más palabras positivas que negativas.



# Resumen General

## Resumen general Chile

```{r echo = FALSE, message = FALSE}
resumen1 <- constitucion_sentimientos %>% count(puntuacion) %>% group_by("Constitucion") %>% mutate(Proporcion = n/sum(n))


##Grafica

resumen1 %>% ggplot() + aes("constitucion", Proporcion, fill = puntuacion) + geom_col(position = "stack", color = "white") + coord_flip() + scale_y_continuous(expand = c(0,0)) + labs(y = "word", title = "Grafico de sentimientos borrador de la constitucion") + theme_light()


```

En la propuesta de la constitución de Chile hay más palabras en el extremo positivo que en el extremo negativo.


## Resumen general Bolivia

```{r echo = FALSE, message = FALSE}
resumenb1 <- constitucionb_sentimientos %>% count(puntuacion) %>% group_by("Constitucion") %>% mutate(Proporcion = n/sum(n))


##Grafica

resumenb1 %>% ggplot() + aes("constitucion", Proporcion, fill = puntuacion) + geom_col(position = "stack", color = "white") + coord_flip() + scale_y_continuous(expand = c(0,0)) + labs(y = "word", title = "Grafico de sentimientos borrador de la constitucion") + theme_light()


```

En la constitución de Bolivia hay más palabras en el extremo positivo que en el extremo negativo.


## Resumen general Nueva Zelanda

```{r echo = FALSE, message = FALSE}
resumenz1 <- constitucionz_sentimientos %>% count(puntuacion) %>% group_by("Constitucion") %>% mutate(Proporcion = n/sum(n))


##Grafica

resumenz1 %>% ggplot() + aes("constitucion", Proporcion, fill = puntuacion) + geom_col(position = "stack", color = "white") + coord_flip() + scale_y_continuous(expand = c(0,0)) + labs(y = "word", title = "Grafico de sentimientos borrador de la constitucion") + theme_light()


```

En la constitución de Nueva Zelanda hay más palabras en el extremo positivo que en el extremo negativo, sin embargo, la brecha es bastante menor a las dos anteriores.


# Tiempo Narrativo

El tiempo narrativo se refiere a la evolución del sentimiento, la cual se puede apreciar en los siguientes gráficos.

## Tiempo Narrativo Chile
```{r echo = FALSE, message = FALSE}
text_sentiment <- get_sentiment(texto, method = "nrc" , language = "spanish")

plot(text_sentiment, type = "l", main = "Propuesta Constitucion Chile", xlab = "Tiempo Narrativo", ylab = "Polaridad/Sentimiento")


```


## Tiempo Narrativo Bolivia
```{r echo = FALSE, message = FALSE}
textb_sentiment <- get_sentiment(textob, method = "nrc" , language = "spanish")

plot(textb_sentiment, type = "l", main = "Constitucion de Bolivia", xlab = "Tiempo Narrativo", ylab = "Polaridad/Sentimiento")


```



## Tiempo Narrativo Nueva Zelanda
```{r echo = FALSE, message = FALSE}
textz_sentiment <- get_sentiment(textoz, method = "nrc" , language = "spanish")

plot(textz_sentiment, type = "l", main = "Constitucion de Nueva Zelanda", xlab = "Tiempo Narrativo", ylab = "Polaridad/Sentimiento")


```



# Arco Emocional

## Arco emocional de Chile
```{r echo = FALSE, message = FALSE}
tibble(sentence = 1:length(text_sentiment), sentiment = rescale(text_sentiment)) %>% 
  ggplot(aes(sentence, sentiment)) +
  geom_smooth(se = F) +
  theme_bw()
```
En términos del arco emocional de la propuesta de la constitucion de Chile sube, luego se mantiene y finalmente baja.

## Arco emocional de Bolivia
```{r echo = FALSE, message = FALSE}
tibble(sentence = 1:length(textb_sentiment), sentiment = rescale(textb_sentiment)) %>% 
  ggplot(aes(sentence, sentiment)) +
  geom_smooth(se = F) +
  theme_bw()
```
En términos del arco emocional de la constitucion de Bolivia baja, luego se mantiene y finalmente sube.

## Arco emocional de Nueva Zelanda
```{r echo = FALSE, message = FALSE}
tibble(sentence = 1:length(textz_sentiment), sentiment = rescale(textz_sentiment)) %>% 
  ggplot(aes(sentence, sentiment)) +
  geom_smooth(se = F) +
  theme_bw()
```
En términos del arco emocional de la constitucion de Nueva Zelanda comienza emocionalmente en un alto nivel, luego baja y finalmente sube.


# Distancia coseno

## CHILE VS BOLIVIA
```{r echo = FALSE, message = FALSE}
cb <- cbind(chile= chile_token$word, bolivia= bolivia_token$word)
cb <- as.data.frame(cb)

corpus <- VCorpus(VectorSource(cb))
corpus <- tm_map(corpus, stemDocument) #Lematizacion del corpus.Hace que palabras parecidas las corte para que sean iguales (Ej: chileno y chilena -> chilen)

inspect(corpus) #El corpus rescata la tokenizacion de cada constitución.La columna 1 corresponde a Chile, y la 2 a la de Bolivia.

corpus[[1]]$content #Chile
corpus[[2]]$content #Bolivia

#Matriz de documentos-terminos
dtm_DT <- DocumentTermMatrix(corpus,)#La funcion anterior realiza un conteo de cuantas veces aparece la palabra en su respectivo documento (CONSTITUCION).


inspect(dtm_DT) 

tfldf_DT <- weightTfIdf    (dtm_DT)
inspect(tfldf_DT)


angulo <- cor(scale(as.vector(dtm_DT[1,])),scale(as.vector(dtm_DT[2,])))
acos(angulo)
```

Luego de crear el corpus con la función **VCorpus** se realiza la lematización, que hace que palabras parecidas las corte para que sean iguales (ejemplo: chileno y chilena -> chilen). Con la función **DocumentTermMatrix** se realiza un conteo de cuantas veces aparece la palabra en su respectivo texto de constitución, lo cual se realiza para las 2 comparaciones.


Se puede apreciar la matriz de terminos frecuentes entre la propuesta de la constitución de Chile y Bolivia, donde el documento 1 es Chile y el documento 2 es el texto de Bolivia. 


## CHILE VS NUEVA ZELANDA

```{r echo = FALSE, message = FALSE}

cnz <- cbind(chile= chile_token$word, nz= nz_token$word)
cnz <- as.data.frame(cnz)

corpus2 <- VCorpus(VectorSource(cnz))
inspect(corpus2) #El corpus rescata la tokenizacion de cada constitución.La columna 1 corresponde a Chile, y la 2 a la de NuevaZelanda.

corpus2[[1]]$content #Chile
corpus2[[2]]$content #NZ

#Matriz de documentos-terminos
dtm_DT2 <- DocumentTermMatrix(corpus2,)
inspect(dtm_DT2) #La funcion anterior realiza un conteo de cuantas veces aparece la palabra en su respectivo documento (CONSTITUCION).

tfldf_DT2 <- weightTfIdf    (dtm_DT2)
inspect(tfldf_DT2)

angulo2 <- cor(scale(as.vector(dtm_DT2[1,])),scale(as.vector(dtm_DT2[2,])))
acos(angulo2)
```

Se puede apreciar la matriz de terminos frecuentes entre la propuesta de la constitución de Chile y la constitución de Nueva Zelanda, donde el documento 1 es Chile y el documento 2 es el texto de Nueva Zelanda.


La distancia coseno en radianes entre la propuesta de la constitución de Chile y la constitución de Bolivia es 0.7683442 (44.02°) y entre la propuesta de la constitución de Chile y la constitución de Nueva Zelanda es 1.200308 (68.77°), lo cual indica que el borrador de la constitución es más similar al texto boliviano que al de Nueva Zelanda.





